【裁判字號】    92,訴,281
【裁判日期】    920610
【裁判案由】    偽造有價證券等
【裁判全文】
臺灣桃園地方法院刑事判決                          九十二年度訴字第二八一號
    公  訴  人  臺灣桃園地方法院檢察署檢察官
    被      告  甲○○
    指定辯護人  本院公設辯護人  丙○○
右列被告因偽造有價證券等案件，經檢察官提起公訴（九十一年度偵字第一九二七四
號），本院判決如左：
    主  文
甲○○意圖供行使之用，而偽造有價證券，累犯，處有期徒刑壹年捌月。付款人為萬
通商業銀行大里分行、發票人為誠毅企管顧問有限公司、法定代理人戊○○、支票號
碼ＡＩ0000000號、帳號一五七七—七、票面金額為新臺幣十六萬七千元之支
票壹紙上偽造之發票人「立大股份有限公司」之印文壹枚，及「立大股份有限公司」
印章壹枚，均沒收。
    事  實
一、甲○○前於民國八十四年間因重利案件，經本院於八十五年八月十六日，以八十
    四年度訴字第一八０九號判決判處有期徒刑六月，併科罰金三萬元，提起上訴後
    ，經臺灣高等法院於八十五年十二月二十六日，以八十五年度上訴字第四七四七
    號判決駁回上訴確定，並於八十七年二月十九日因縮短刑期執行完畢。詎不知悔
    改，因急需用錢周轉，經由其經營中古車行之友人謝錦祿之介紹，於九十年八月
    十五日，與張善德一起至乙○○所負責位於桃園縣龍潭鄉之群利當鋪，以張善德
    所有之車牌號碼ＬＥ─二一０二號自用小客車質押借款，由該當舖之合夥人陳結
    晶交付新臺幣（下同）十萬元予甲○○後，車子仍由甲○○等人駛回，因典當期
    限將至，甲○○為償還前揭借款及利息，而於九十年八、九月間某日（九十年八
    月十五日以後），在桃園縣中壢市○○路自其僱用之臨時工，綽號「文龍」之成
    年男子處借貸得付款人為萬通商業銀行大里分行、發票人為誠毅企管顧問有限公
    司、法定代理人戊○○、支票號碼ＡＩ0000000號、帳號一五七七—七、
    票面金額為新臺幣（下同）十六萬七千元之支票一紙，竟意圖為自己不法之所有
    及供行使之用，而偽造有價證券之犯意，明知其未經「立大股份有限公司」之同
    意，而於同年九月間某日，駕駛上開自小客車至桃園縣中壢市後火車站某處委託
    不知情之成年刻印商，擅自偽造「立大股份有限公司」之印章一枚後，隨即在該
    車內將「立大股份有限公司」之印章盜蓋於上開支票正面發票人簽章處，致該支
    票形式上觀之「立大股份有限公司」及法定代理人「戊○○」亦為該支票之發票
    人之一，甲○○並於同年十月十五日，持上開偽造之支票至群利當鋪欲清償上開
    借款及利息，向陳結晶稱該支票為「立大股份有限公司」所簽發，絕對沒問題等
    語，致陳結晶信以為真而陷於錯誤，同意以該支票清償債務十萬元，因該支票之
    票面金額超過其十萬元之債務，陳結晶又給付甲○○現金五萬元，餘額一萬七千
    元則作為借款利息，因該紙支票帳戶早已成為拒絕往來戶，經提示後退票而未獲
    付款，陳結晶始知受騙。
二、案經乙○○訴由臺灣桃園地方法院檢察署檢察官偵查起訴。
    理  由
一、右揭事實，業據被告甲○○迭於檢察官偵訊及本院調查、審理時坦承不諱，並經
    告訴人乙○○即群利當鋪之負責人指述歷歷，核與證人陳結晶於本院調查中證述
    ：「被告是經由中古車商謝錦祿之介紹，向我們當舖質押借款，當時有寫當票還
    有台帳簿，借款後九十年十月十五日他一個人來贖車子，並拿一張支票給我，說
    要還錢」、「他（指被告）跟我借十萬元，但支票金額是十六萬七千元，然後他
    說他要用錢，票面金額超過借的錢，他要求我找補他五萬元，當時我不肯，後來
    我打電話給謝錦祿他說只要是立大開的票就沒有問題，所以我才同意找他五萬元
    ，另外一萬七千元算是利息」等語（見本院九十二年三月三日訊問筆錄第七頁）
    相符，並經證人丁○○、謝錦祿於偵訊時證述屬實（見九十一年度他字第一九五
    一號卷第九頁正面、反面），且有上開支票、臺中市票據交換所退票理由單、切
    結書影本、公路監理電子閘門車號查詢汽車車籍表各一紙附卷可稽，又附表所示
    支票確為誠毅企管顧問有限公司負責人戊○○所簽發，而該帳戶於九十年十一月
    二十三日即成為拒絕往來等情，亦有萬通商業銀行大里分行九十二年二月二十四
    日萬通大里字第五六號函暨所附支票存款開戶申請書、臺灣省臺中縣政府營利事
    業登記證、經濟部公司執照、國民身分證、支票存款往來約定書、有限公司變更
    登記表、支票存款約定書補充條款、更換印鑑申請書影本等在卷可稽。雖被告於
    偵訊中供稱：上開支票係「文龍」借與伊等語（見前揭他字卷第八頁反面），繼
    於本院調查時則改稱：「（文龍）大概（欠我）二十萬元左右，我的支票借他」
    等語（見本院九十二年三月三日訊問筆錄第四頁），嗣於本院審理時再改稱：「
    （你是不是跟文龍買的票？）不是，是文龍欠我大約十萬元。他交給我票抵債」
    等語（見本院九十二年五月二十七日審判筆錄第四頁），先後之所述反覆不一，
    且未能舉出曾與文龍換票或借貸之證據，惟被告於案發時之供述較少權衡其利害
    得失或受他人干預，依經驗法則，較諸事後翻異其案發之初所為之陳述較為可採
    ，是應以被告於偵訊時供稱：伊向「文龍」借得上開支票等語為確。是本件事證
    明確，被告犯行堪以認定，應依法論科。
二、按行使偽造有價証券，以取得票面價值之對值，固不另論詐欺罪，但如以偽造之
    有價證券供作擔保或作為新債清償而借款，則其借款之行為，為行使有價證券以
    外之另一行為，其間有方法結果之牽連關係，應論以詐欺罪之牽連犯（最高法院
    二十五年上字第一八一四號判例、三十一年上字第四０九號判例及最高法院六十
    二年度第一次刑庭庭長會議決議（一）可資參照）。查被告甲○○未經「立大股
    份有限公司」之同意，即擅自盜刻「立大股份有限公司」之印章一枚，又在上開
    支票正面發票人簽章處偽造該公司之印文後，向陳結晶偽稱係「立大股份有限公
    司」所簽發之支票，使陳結晶陷於錯誤，而同意以該支票清償被告之債務，以免
    除其債務，並再給付現金五萬元予被告，嗣該支票經提示後未獲兌現，顯係以偽
    造之有價證券作為新債清償，並再獲得找回現金五萬元，則其取得五萬元之行為
    ，為行使有價證券以外之另一行為，核被告上開所為，係犯刑法第二百零一條第
    一項之偽造有價證券罪及同法第三百三十九條第一項之詐欺取財罪。其偽造印章
    之低度行為為偽造印文之高度行為所吸收，又其偽造印文用以偽造有價證券，其
    偽造印文之行為為偽造有價證券之部分行為，又其偽造有價證券後進而行使，行
    使之低度行為應為偽造之高度行為所吸收，均不另論罪。被告利用不知情之成年
    刻印商偽刻「立大股份有限公司」之印章，為間接正犯。被告所犯上開偽造有價
    證券罪與詐欺取財罪間，有方法、目的之牽連關係，為牽連犯，應依刑法第五十
    五條之規定從一重之偽造有價證券罪處斷。又被告曾受如事實欄所載有期徒刑之
    執行完畢情形，此有臺灣高等法院被告全國前案紀錄表在卷可稽，其五年內再犯
    本件有期徒刑以上之本罪，為累犯，應依刑法第四十七條之規定加重其刑。查被
    告係因受南亞消防安全設備股份有限公司之牽累，致其經營之余聲電氣工程有限
    公司一時週轉不靈，為償還借款而一時失慮，觸犯本罪，此有本院九十年七月十
    一日桃院丁民破更愛字第二號函及臺灣高等法院九十一年度抗字第三一六號裁定
    書附卷可參，且被告事後業與被害人達成和解，分期償還被害人之損失，此據證
    人陳結晶於本院調查時證稱無訛（見卷附和解書及本院九十二年四月十四日訊問
    筆錄第二頁），衡其情節實屬情輕法重，犯罪情狀顯堪憫恕，若科以被告最輕本
    刑猶嫌過重，爰依刑法第五十九條之規定，酌量減輕其刑，並先加後減之。爰審
    酌被告之素行、犯罪之動機、目的、手段、被害人所受之損害及其於犯罪後坦承
    犯行，並與被害人群利當鋪負責人乙○○達成和解，賠償被害人之損失，態度良
    好等一切情狀，量處如主文所示之刑。至被告在支票付款人為萬通商業銀行大里
    分行、發票人為誠毅企管顧問有限公司、法定代理人戊○○、支票號碼ＡＩ00
    00000號、帳號一五七七—七、票面金額為十六萬七千元之支票一張上偽造
    「立大股份有限公司」之印文乙枚，應依刑法第二百十九條之規定，宣告沒收。
    另被告偽造「立大股份有限公司」之印章乙枚，雖未扣案，然並無證據業已滅失
    ，亦應依刑法第二百十九條之規定，併予宣告沒收。
三、至公訴意旨另以被告偽填上開支票金額十六萬七千元之所為，亦係犯刑法第二百
    零一條第一項之罪嫌，無非係以證人丁○○、陳結晶於偵訊中分別證稱：「．．
    ．當時余（遠韶）說票是別人給他，但章及面額是余（遠韶）自己刻自己寫」、
    「（協調時你在現場？）是，他（指被告）說金額、名字是自己寫的，章是他自
    己刻的」等語（見前揭他字卷第九頁正面、反面），認被告有偽填該票面金額之
    偽造有價證券之犯行，然被告自始否認有在上開支票上書寫票面金額之犯行，且
    證人謝錦祿於偵訊時亦證稱：「（協調時你在現場？）是，有聽到他說章是自己
    刻的，名字金額部分我不清楚」等語（見前揭他字卷第九頁反面），是被告究竟
    於協調當天有無自承支票面額係其親自書寫，即非無疑，且證人丁○○、陳結晶
    上開證述係憑以被告於協調當天之陳述，並未親見被告在該支票上書寫票面金額
    ，又該支票面額是以支票機打印而成，並非以筆墨書寫，自難僅憑證人丁○○、
    陳結晶上開有瑕疵之證述，遽認被告有偽填上開支票面額之偽造有價證券之犯行
    且衡諸常情，被告既坦承在該支票上偽造發票人之名義，即無理由否認偽填支票
    金額之理，是被告辯稱該支票金額係於「文龍」之男子交付伊時，即已書寫完成
    ，並非伊所偽造等語，應堪採信。是公訴人認被告偽填票面金額，亦有未合，本
    應為被告無罪之諭知，惟公訴人認被告此部分之犯行與前開論罪科刑部分，有實
    質上一罪關係，爰不另無罪之諭知，附此序明。
據上論斷，應依刑事訴訟法第二百九十九條第一項前段，刑法第二百零一條第一項、
第三百三十九條第一項、第五十五條、第五十九條、第四十七條、第二百十九條，罰
金罰鍰提高標準條例第一條前段，判決如主文。
本案經檢察官何祖舜到庭執行職務。
中        華        民        國     九十二   年     六    月     十    日
                              臺灣桃園地方法院刑事第二庭
                                  審判長法  官   徐培元
                                        法  官   曾正耀
                                        法  官   許乃文
右正本證明與原本無異。
如不服本判決，應於判決送達後十日內向本院提出上訴狀( 應附繕本 )，上訴於
臺灣高等法院。
                                        書記官   王曉雁
中        華        民        國     九十二    年    六  月    十一    日
附錄本案論罪科刑法條：
中華民國刑法第二百零一條
意圖供行使之用，而偽造、變造公債票、公司股票或其他有價證券者，處
三年以上十年以下有期徒刑，得併科三千元以下罰金。
行使偽造、變造之公債票、公司股票或其他有價證券，或意圖供行使之用
，而收集或交付於人者，處一年以上七年以下有期徒刑，得併科三千元以
下罰金。
中華民國刑法第三百三十九條
 (普通詐欺罪)
意圖為自己或第三人不法之所有，以詐術使人將本人或第三人之物交付者
，處五年以下有期徒刑、拘役或科或併科一千元以下罰金。
以前項方法得財產上不法之利益或使第三人得之者，亦同。
前二項之未遂犯罰之。


司法院資訊處製作；財團法人民間司法改革基金會備份。
